【裁判字號】    99,苗簡,49
【裁判日期】    990730
【裁判案由】    確認房屋所有權存在
【裁判全文】
臺灣苗栗地方法院民事簡易判決          99年度苗簡字第49號
原      告  劉奕增即三義砂石場
訴訟代理人  江錫麒律師
複  代理人  張麗琴律師
訴訟代理人  黃淑齡律師
被      告  國產實業建設股份有限公司
法定代理人  甲○○
訴訟代理人  乙○○
上列當事人間請求確認房屋所有權存在事件，本院於民國99年7
月16日言詞辯論終結，判決如下：
    主  文
確認坐落苗栗縣三義鄉○○○段八二七之五三地號土地及未登錄
土地上如附圖所示標示黃色部分面積六三平方公尺之RC造房屋及
標示紅色部分面積四三平方公尺之鐵皮屋為原告所有。
訴訟費用由被告負擔。
    事實及理由
壹、程序方面：
一、確認法律關係之訴，非原告有即受確認判決之法律上利益者
    ，不得提起之，民事訴訟法第247 條第1 項前段定有明文。
    所謂即受確認判決之法律上利益，係指法律關係之存在與否
    不明確，致原告在私法上之地位有受侵害之危險，而此危險
    得以對於被告之確認判決除去之者而言（最高法院52年臺上
    字第1922號判例意旨參照）。本件原告主張坐落苗栗縣三義
    鄉○○○段827-53地號土地（以下簡稱系爭827-53地號土地
    ）及未登錄地，如附圖即苗栗縣銅鑼地政事務所土地複丈成
    果圖所示標示黃色部分面積63平方公尺之RC造房屋，及標示
    紅色部分面積43平方公尺之鐵皮屋（以下合稱系爭房屋）為
    原告所有，既與被告有所爭執，則原告就系爭房屋是否有所
    有權存在，於兩造間即屬不明確，而原告私法上之地位有受
    侵害之危險，且此項不明確得以確認判決予以排除。是原告
    提起訴訟確認房屋所有權存在，自應認有即受確認判決之法
    律上利益。
二、按當事人之法定代理人其代理權消滅者，訴訟程序在有法定
    代理人承受其訴訟以前當然停止；又承受訴訟人，於得為承
    受時，應即為承受之聲明；民事訴訟法第170條、第175條第
    1 項分別定有明文。本件被告公司之法定代理人原為陳哲雄
    ，嗣異動由甲○○擔任，有被告提出之股份有限公司變更登
    記表在卷（詳卷第73至76頁）可按，是被告於民國99年7 月
    7 日本院審理中聲明由甲○○承受本件訴訟（詳卷第72頁）
    ，於法並無不合，應予准許。
貳、實體方面：
一、原告起訴主張：原告於民國70年間於訴外人財政部國有財產
    局所管理之系爭827-53地號土地內興建系爭未辦保存登記之
    房屋兩棟，並於81年1 月向苗栗縣稅捐處申請列冊核稅，經
    該處以90年11月19日九十苗稅財字第90235038號函核准在案
    。國有財產局中區辦事處嗣於90年4 月23日召開地上物設施
    所有權協調會議，同意於確定系爭建物使用範圍後，依國有
    財產法相關規定出租系爭827-53地號土地予原告；惟多年來
    因兩造就系爭房屋所有權有所爭執，致原告未能順利承租系
    爭827-53地號土地，爰依法提起本件訴訟。並聲明：如主文
    第1 項所示。
二、被告則以：系爭房屋為原告所有，被告沒有意見等語置辯。
三、本件原告主張其為系爭房屋所有權人之事實，業據其提出與
    所述相符之苗栗縣稅捐稽徵處90年11月19日九十苗稅財字第
    90235038號函、房屋稅籍證明書、建物測量成果圖、財政部
    國有財產局台灣中區辦事處90年5 月15日台財產中管字第09
    00010746號函、90年4 月23日所有權協調會會議記錄、土地
    登記謄本、地籍圖謄本、系爭房屋照片（詳卷第6 至14頁）
    等件為證，且為被告所不爭執，復經本院勘驗現場及囑託苗
    栗縣銅鑼地政事務所測量屬實，製有勘驗筆錄、現場照片及
    複丈成果圖在卷可稽（詳卷第42至45頁、第56至60頁），堪
    信為真實。
四、從而，原告訴請確認其就系爭房屋之所有權存在，為有理由
    ，應予准許，爰判決如主文第1項所示。
五、訴訟費用負擔之依據：民事訴訟法第78條。
中    華    民    國    99    年    7     月    30    日
              苗栗簡易庭法  官  王萬金
以上正本係照原本作成。
如對本判決上訴，須於判決送達後20日內向本院提出上訴狀。
                        書記官  劉麗美
中    華    民    國    99    年    7     月    30    日

司法院資訊處製作；財團法人民間司法改革基金會備份。
